【裁判字號】    90,交訴,309
【裁判日期】    901016
【裁判案由】    過失致死等
【裁判全文】
臺灣臺南地方法院刑事判決                          九十年度交訴字第三九號
    公  訴  人  臺灣台南地方法院檢察署檢察官
    被      告  甲○○
右列被告因過失致死等案件，經檢察官提起公訴（九十年度偵字第八三六六號、八七
九七號），本院判決如左：
    主  文
甲○○服用酒類，不能安全駕駛動力交通工具而駕駛，處有期徒刑陸月；又因過失致
人於死，處有期徒刑拾月。應執行有期徒刑壹年貳月，緩刑肆年，緩刑期內付保護管
束。
    事  實
一、甲○○於民國九十年一月間甫因酒醉駕車，於九十年三月二十六日經本院判處罰
    金一萬五千元確定（未構成累犯），猶不知悔改，於九十年七月二十一日中午十
    二時許，在台南縣歸仁鄉與友人飲用啤酒後，業已達不能安全駕駛動力交通工具
    之程度，原應注意飲酒後，吐氣所含酒精濃度超過每公升０‧二五毫克以上者，
    將為酒力所困，辨識力、注意力、反應力均不如常，依規定不得駕車，竟仍駕駛
    車牌號碼ＴＶ─六八六九號自用小客車，沿台南縣歸仁鄉○○村○○○路○段，
    由南向北行駛。嗣於同日下午十二時四十分許，途經台南縣歸仁鄉○○村○○○
    路○段與七甲二街無號誌交岔路口時，復應注意汽車行駛時，駕駛人應注意車前
    狀況，並隨時採取必要之安全措施，而依當時天候晴朗、日間自然光線、路面乾
    燥無缺陷、道路上未有任何障礙物、視距復屬良好等情形以觀，客觀上亦無不能
    注意之情事，其竟疏於注意車前狀況，並因酒後操控能力變差，致其自用小客車
    右側車頭處撞擊沿台南縣歸仁鄉○○村○○○路由北向南行駛至上開交岔路口並
    左轉，由鄭正雄所騎乘車牌號碼ＶＨＵ─一四０號輕型機車，鄭正雄隨即人車倒
    地，受有頭胸腹撞挫傷併右肋骨折等傷害，經送醫急救，仍因出血性休克併氣血
    胸傷重不治死亡。甲○○於肇事後，經警到場處理，發現酒味甚濃，當場以酒精
    檢測器檢測，測得其呼氣後之酒精濃度高達每公升一．二二毫克之數值。
二、案經台南縣警察局歸仁分局報告暨臺灣臺南地方法院檢察署檢察官據報相驗後自
    動檢舉偵查起訴。
    理  由
一、右述犯罪事實，業據被告甲○○於警訊時及偵審中坦承不諱，並有台南縣警察局
    道路交通事故調查報告表、吐氣酒精濃度測試記錄表、刑法第一百八十五條之三
    案件測試觀察記錄表各一份，以及現場蒐證照片六張附卷可證。而被害人何邱金
    雀因本件車禍死亡，除有台南市立醫院法醫參考病歷摘要表一紙在卷足參外，尚
    經臺灣臺南地方法院檢察署檢察官督同檢驗員相驗屬實，並製有勘驗筆錄、驗斷
    書及相驗屍體證明書各一份存卷可考。
二、其次，按汽車駕駛人飲酒後吐氣所含酒精濃度超過每公升０‧二五毫克以上者，
    不得駕車；又汽車行駛時，駕駛人應注意車前狀況，並隨時採取必要之安全措施
    ，道路交通安全規則第一百十四條第二款、第九十四條第三項分別定有明文。本
    件被告甲○○駕車時自應注意上開規定，而當時天候晴朗、日間自然光線、路面
    乾燥無缺陷、道路上未有任何障礙物、視距復屬良好等情，則有前述台南縣警察
    局道路交通事故調查報告表載明可考，據此判斷，客觀上亦無不能注意之情事，
    其竟仍酒後駕車，並疏於注意車前狀況，以致駕車撞及被害人鄭正雄，是其駕車
    肇事之行為，顯然具有過失。另被告之過失駕駛行為，與被害人之死亡結果間，
    復具有相當因果關係，亦屬顯然。
三、再者，按刑法第一百八十五條之三所稱服用酒類或其他相類之物，不能安全駕駛
    動力交通工具之公共危險條款，係屬抽象危險犯之規定，此種抽象危險係伴隨飲
    酒過量之行為而當然成立。換言之，只需客觀上有此種行為出現，危險即視為存
    在，其是否果真肇事，均不影響公共危險罪責之成立；若其果真肇駕車肇禍，其
    不能安全駕駛動力交通工具之情形，則更不待言。另參考德、美等國之認定標準
    ，對於酒精濃度呼氣已達每公升零點五五毫克，或血液濃度達百分之零點一一以
    上，肇事率為一般正常人之十倍，認為已達「不能安全駕駛」之標準（此有法務
    部八十八年五月十八日法八八檢字第一六六九號函可資參照），而本件被告甲○
    ○對其在右述時、地，酒後駕車一事不僅坦白承認，且其肇事後吐氣之酒精濃度
    ，經測試結果仍高達每公升一‧二二毫克，亦有上開吐氣酒精濃度測試紀錄表一
    紙在卷可按，參照前揭說明，被告飲酒後確已達於不能安全駕駛動力交通工具之
    程度。況被告嗣後更因不能安全駕駛之行為，而肇事致人死傷，此益證被告於上
    開時、地，飲酒後駕駛機車時，即已處於不能安全駕駛之狀態。綜上所述，本件
    事證已臻明確，被告之上開犯行，均堪認定。
四、核被告甲○○所為，係犯刑法第二百七十六條第一項之普通過失致死罪，及同法
    第一百八十五條之三之公共危險罪。又被告所犯過失致人於死罪，係酒醉駕車肇
    事因而致人死亡，且依法應負刑事責任，故應依道路交通管理處罰條例第八十六
    條第一項之規定，加重其刑。而被告所犯前述二罪間，構成要件不同，行為互殊
    ，應予分論併罰。本院審酌被告犯罪之動機、目的，其生活狀況、品行、智識程
    度、本件犯罪所生之危險、損害，與其過失程度，以及其駕車肇事後，經警當場
    測得之吐氣酒精濃度，竟達每公升一‧二二毫克，是其酒後駕車之惡性非輕，然
    被告犯罪後業已坦承不諱，並即與被害人家屬就民事賠償問題達成和解，亦有台
    南縣歸仁鄉調解委員會調解筆錄及收據各一紙在卷可憑，顯見其犯後態度尚稱良
    好等一切情狀，分別量處如主文所示之刑，並定其應執行之刑，以資懲儆。又被
    告前未曾受有期徒刑以上刑之宣告，復有臺灣高等法院被告全國前案紀錄表一紙
    在卷可按，其經此教訓，當知謹慎，信無再犯之虞，本院認所宣告之刑，以暫不
    執行為適當，併諭知緩刑四年，以勵自新。又被告違反規定酒後駕車肇事致無辜
    之被害人死亡，除被害人家屬身心俱受創痛，復損害社會資源甚鉅，本院認其行
    為有交專人長期輔導矯治之必要，併諭知緩刑期內交付保護管束，以觀後效。
據上論斷，應依刑事訴訟法第二百九十九條第一項前段，刑法第一百八十五條之三、
第二百七十六條第一項、第五十一條第五款、第七十四條第一款、第九十三條第一項
，道路交通管理處罰條例第八十六條第一項，罰金罰鍰提高標準條例第一條前段，判
決如主文。
中      華      民      國    九十      年      十      月     十六     日
                                 臺灣臺南地方法院交通法庭
                                     法  官
如不服本判決，應於判決送達後十日內向本院提出上訴狀( 應附繕本 )。
附錄本案論罪科刑法條全文：
刑法第二百七十六條第一項
因過失致人於死者，處二年以下有期徒刑、拘役或二千元以下罰金。
刑法第一百八十五條之三
服用毒品、麻醉藥品、酒類或其他相類之物，不能安全駕駛動力交通工具而駕駛者，
處一年以下有期徒刑、拘役或三萬元以下罰金。


司法院資訊處製作；財團法人民間司法改革基金會備份。
